臺灣基隆地方法院刑事判決　　　　　　　 94年度訴字第763號
公　訴　人　臺灣基隆地方法院檢察署檢察官
被　　　告　乙○○
上列被告因常業詐欺等案件，經檢察官提起公訴（94年度偵字第
1740號），被告為有罪之陳述，本院合議庭裁定由受命法官獨任
以簡式審判程序進行審理，並判決如下：
    主  文
乙○○幫助意圖為自己不法之所有，以詐術使人將本人之物交付
，處有期徒刑月，如易科罰金，以佰元折算壹日。
    事實及理由
一、犯罪事實：
    乙○○於民國（下同）93年9月6日，經由王志遠（另由檢察
    官偵辦）告知可利用提供金融機關之帳戶牟利，雖預見將自
    己開設之金融帳戶（含存摺、提款卡、密碼）等物提供他人
    使用，該他人極可能以該帳戶作為詐欺取財犯罪之工具，竟
    因貪圖利得，與王志遠一起前往台北市士林區○○○路 ○段
    425號「台北國際商業銀行士東分行」開立帳戶（帳號00000
    00000000）及申請提款卡，於乙○○於同日下午6、7時許，
    在台北縣板橋市○○路○段53號2樓住處樓下，交付給某真實
    取得帳戶後即交給王志遠，王志遠再轉交姓名年籍不詳之成
    年男子，該不詳男子則交付新台幣（下同）1000元。嗣有不
    明人士於93年9月8日20時35分許，以信用卡遭盜刷為由，要
    求丙○○操作提款機，致丙○○因而陷於錯誤，匯款 99999
    元至乙○○上開帳戶，並旋遭提領一空。嗣經丙○○發覺有
    異，報警後循線查獲。
二、程序事項：
    被告乙○○所犯者非為死刑、無期徒刑、最輕本刑為3年以
    上有期徒刑之罪或高等法院管轄第一審案件，其於準備程序
    進行中，先就被訴事實為有罪之陳述，經告知其簡式審判程
    序之旨，並聽取公訴人、被告之意見後，本院業已依刑事訴
    訟法第273條之1第1項之規定，裁定由受命法官獨任以簡式
    審判程序進行本案之審理。
三、證據部分：
（一）被告於本院訊問時及審理中之自白（94年10月11日訊問筆
      錄、94年10月13日審判筆錄參照）
（二）人證：
      被害人丙○○於警詢之指訴。
（三）書證：
      桃園縣警察局受理各類案件紀錄、桃園縣警察局八德分局
      93年9月15日德警分刑字第0933006875 號函、桃園縣警察
      局因偵辦刑案需向金融機關查詢資料申請表、桃園縣警察
      局八德分局詐騙帳戶通報案件報告表、財團法人金融聯合
      徵信中心、桃園縣警察局刑警隊受理刑事案件報案三聯單
      、中華郵政公司自動櫃員機儲戶交易明細表、台北國際商
      業銀行士東分行94年8月11日北商銀士東（94）字第00044
      號函。
四、論罪科刑：
（一）按金融帳戶為個人之理財工具，一般民眾皆可自由申請開
      設金融帳戶，並無任何特殊之限制，且得同時在不同金融
      機構申請多數存款帳戶使用，並無借用他人帳戶使用之必
      要。另「衡諸一般常情，任何人均可辦理金融帳戶存摺使
      用，如無正當理由，實無借用他人存摺使用之理，而金融
      存摺亦事關個人財產權益之保障，其專有性甚高，除非本
      人或與本人親密關係者，難認有何理由可自由流通使用該
      存摺，一般人均有妥為保管及防止他人任意使用之認識，
      縱特殊情況偶需交付他人使用，亦必深入瞭解用途及合理
      性，始予提供，且該等專有物品如落入不明人士手中，而
      未加以闡明正常用途，極易被利用為與財產有關之犯罪工
      具，此為吾人依一般生活認知所易於體察之常識，而有犯
      罪意圖者，非有正當理由，竟徵求他人提供帳戶，客觀上
      可預見其目的，係供為某筆資金之存入，後再行領出之用
      ，且該筆資金之存入及提領過程係有意隱瞞其流程及行為
      人身分曝光之用意，一般人本於一般認知能力均易於瞭解
      」（最高法院93年度臺上字第31號判決意旨參照）。且邇
      來以電話、手機簡訊通知中獎、刮刮樂或其他類似之不法
      詐騙份子，為掩飾其等不法行徑，以避免執法人員循線查
      緝，經常利用他人存款帳戶、印章、提款卡暨密碼，以確
      保犯罪所得免遭查獲，類此案件在社會上層出不窮，亦屢
      經報章雜誌及其他新聞媒體再三披露，故避免此等專屬性
      甚高之物品被不明人士利用為與財產有關之犯罪工具，亦
      為一般生活認知所應有之認識。且一般人對自己之金融機
      構帳戶所用之存摺、提款卡、密碼及印鑑，均妥為保管，
      恐被他人得知帳號或密碼後，有被冒領、或其他非法使用
      之虞。而本案被告貪圖利得，以1000元之代價將上開帳戶
      存摺、提款卡等物，交付王志遠，再王志遠轉交某真實姓
      名年籍不詳之成年男子，衡之常情，被告當有預見該成年
      男子收購帳戶存摺、提款卡等物，應係用來作為非法之用
      ，是被告理應有認識該人可能將帳戶用來作為犯罪之用，
      竟猶仍出售予該人並收取對價，是該收購帳戶之人將該帳
      戶用來供自己或他人作為詐欺取財之用，亦為被告所容忍
      及允許，亦即不違反被告之本意。且單憑上開被害人所述
      情節，固無法證明實施詐欺手法者即係被告本人，惟被害
      人金錢均係轉帳進入被告提供他人之帳戶，顯見向被害人
      施以詐術之歹徒，即係利用上開帳戶作為詐財之工具。而
      刑法上之故意，非僅指直接故意，尚包含間接故意（未必
      故意）。所謂之間接故意係指行為人對於構成犯罪事實，
      預見其發生而其發生並不違反其本意者而言，刑法第13條
      第2項定有明文。
      又幫助犯之成立以行為人主觀上認識被幫助者正欲從事犯
      罪或係正在從事犯罪，且該犯罪有既遂之可能，而其行為
      足以幫助他人實現構成要件者，即具有幫助故意，並不以
      行為人確知被幫助者係犯何罪名為必要（仍需在幫助犯罪
      之共同認識範圍內）。至於行為人在正犯實施犯罪前為幫
      助行為者，則構成事前幫助犯。被告將其所有之上開帳戶
      存摺、提款卡等物交付某不詳成年男子，再由不明人士實
      施詐騙行為，縱無證據證明被告明知利用帳戶等物遂行犯
      罪者之行為態樣，亦即除可能供詐欺取財、恐嚇取財（常
      見類型為竊車後向車主勒索財物，即一般所稱「擄車勒贖
      」）外，亦有可能遭從事擄人勒贖等重大犯罪，而有溢出
      被告原先幫助犯罪之共同認識範圍，然就該實施詐欺行為
      人嗣後將被告出售之帳戶供詐欺取財所得之用，顯不違反
      被告本意，被告自有幫助詐欺取財之未必故意。
（二）查被告基於幫助之犯意，提供上開帳戶、提款卡等物予某
      真實姓名不詳成年男子，再由該成年男子轉交不明人士以
      詐術使被害人陷於錯誤，而匯款至被告所提供之上開帳戶
      。是核被告所為，係犯幫助犯刑法第339條第1項之詐欺取
      財罪。公訴人認被告係犯刑法30條第1項、第340條之幫助
      常業詐欺罪，尚有未洽，惟其基本事實同一，本院自應予
      審理，並變更起訴法條。又被告幫助他人犯前開罪名，爰
      依刑法第30條第2項之規定，按正犯之刑減輕之。
（三）本院審酌被告時值年輕，不思以正當管道獲取金錢，其提
      供帳戶供詐騙行為人獲取犯罪所得之行為雖無足取，且嚴
      重影響社會秩序，然其係因貪獲小利，一時失慮始有上開
      犯行，惡性尚非重大，併其犯後坦承罪行、態度良好等一
      切情狀，量處如主文所示之刑，併諭知易科罰金之折算標
      準。
（四）至上開存摺、提款卡等物，均係被告所有（被告僅係有償
      交付他人使用，並未移轉所有權）且供犯罪所用之物，因
      未據扣案，且無證據足證現仍存在而未滅失，為免將來執
      行困難，爰不予宣告沒收。
五、公訴意旨另以：被告販售其所有台北國際商業銀行士東分行
    帳戶與姓名年籍不詳之成年男子使用，除預見該他人藉以實
    施常業詐欺取財犯罪外，且該他人可能以該帳戶作為掩飾或
    隱匿自己犯常業詐欺取財等重大犯罪所得財物之工具，因認
    被告此部分另犯刑法第30條第1項、洗錢防制法第 9條第1項
    之幫助洗錢罪云云。
（一）惟按洗錢防制法之制定，旨在防止特定重大犯罪不法所得
      之資金或財產，藉由洗錢行為，諸如經由各種金融機關或
      其他交易管道，轉換成為合法來源之資金或財產，切斷資
      金與當初犯罪行為之關連性，隱匿犯罪行為或該資金不法
      來源之本質，使偵查機關無法藉由資金之流向追查犯罪行
      為人，其所保護之法益為國家對特定重大犯罪之追訴及處
      罰。又洗錢行為係指行為人為掩飾或隱匿自己重大犯罪所
      得財物或財產上之利益（洗錢防制法第2條第1款），或行
      為人掩飾、收受、搬運、寄藏、故買或牙保他人因重大犯
      罪所得財物或財產上之利益（同法第2條第2款）。除利用
      不知情之合法管道（如金融機關）為之外，其他使所得財
      物或利益之來源合法化，或改變該財物或利益之本質，以
      避免追訴處罰之掩飾、藏匿犯特定重大犯罪所得財產或利
      益之行為均屬之。若非先有犯罪所得或利益，再加以掩飾
      或隱匿，而係取得犯罪所得或利益之犯罪手段，或未合法
      化犯罪所得或利益之來源，而能一目了然來源之不法性，
      即非洗錢防制法所規範之對象。經查：本件係不明人士透
      過王志遠利用被告所提供之帳戶將詐欺所得之款項直接匯
      入該帳戶，其要求被害人將金錢匯入被告帳戶之行為，本
      為其實施詐欺行為之犯罪手段，並非於取得財物後，另為
      掩飾、隱匿其詐欺所得之行為，亦非被告於該不明人士實
      施詐欺犯罪取得財物後，另由被告為之掩飾、隱匿行為，
      此自被害人於接獲該不明人士之簡訊並與其聯絡後，直接
      依指示將金錢匯入被告帳戶等情可得而知。且偵查機關得
      藉由被害人將款項匯入被告帳戶等情，一目了然資金來源
      之不法性，並得以追查資金之流向，資金與當初犯罪行為
      之關連性並未被切斷，與「掩飾」、「隱匿」之性質亦有
      不符，核與洗錢防制法第 2條規定之洗錢行為構成要件有
      間。
（二）次按洗錢防制法第2條所稱：「洗錢，係指下列行為：一
      、掩飾或隱匿因自己重大犯罪所得財物或財產上利益者。
      二、掩飾、收受、搬運、寄藏、故買或牙保他人因重大犯
      罪所得財物或財產上利益者。」，而所謂重大犯罪，係指
      同法第3條第1項所列之12款罪名及同條第2項所列2款罪名
      犯罪所得在2,000萬元以上者，至於刑法第339條第 1項之
      詐欺取財罪，並非該法第 3條所列舉之重大犯罪。而本件
      被告販售存摺及提款卡與某真實姓名不詳成年男子，並由
      該成年男子親自或轉交不明人士詐騙他人財物，應僅能成
      立普通詐欺罪之幫助犯，已如前述，則本件正犯所為既非
      屬洗錢防制法第 3條所稱之重大犯罪，自亦非該法所規範
      之洗錢犯行，此外復查無其他積極證據證明被告有公訴人
      所指此部分之犯行，本應就此部分另為無罪之諭知，惟公
      訴意旨認此部分與前揭論罪科刑之幫助詐欺犯行間有想像
      競合之裁判上一罪關係，爰不另為無罪之諭知。
據上論斷，應依刑事訴訟法第299條第 1項、第300條，刑法第30
條第1項、第2項、第 339條第1項、第41條第1項前段，罰金罰鍰
提高標準條例第1條前段、第2條，判決如主文。
本案經檢察官甲○○到庭執行職務。
中　　華　　民　　國　　94　　年　　10　　月　　21　　日
                  刑事第二庭法    官  齊潔
以上正本證明與原本無異。
對於本件判決如有不服，應於收受送達後10日內，向本院提出上
訴書狀，上訴於臺灣高等法院，並按他造當事人之人數附具繕本
。
中　　華　　民　　國　　94　　年　　10　　月　　21　　日
                            書 記 官  潘端典
附錄論罪法條：
中華民國刑法第339條
(普通詐欺罪)
意圖為自己或第三人不法之所有，以詐術使人將本人或第三人之
物交付者，處5年以下有期徒刑、拘役或科或併科1千元以下罰金
。
以前項方法得財產上不法之利益或使第三人得之者，亦同。
前二項之未遂犯罰之。
